臺灣苗栗地方法院刑事判決
111年度易字第344號
公  訴  人  臺灣苗栗地方檢察署檢察官
被      告  林煥亮


上列被告因業務侵占案件，經檢察官提起公訴（111年度偵字第3
107號），被告於準備程序中就被訴事實為有罪之陳述，經告知
簡式審判程序意旨，於聽取當事人之意見後，本院裁定以簡式審
判程序審理，判決如下：
    主  文
林煥亮犯業務侵占罪，共貳罪，各處有期徒刑陸月，如易科罰金
，均以新臺幣壹仟元折算壹日。應執行有期徒刑捌月，如易科罰
金，以新臺幣壹仟元折算壹日。緩刑貳年。
    犯罪事實及理由
一、本件犯罪事實、證據及應適用之法條，除下列補充外，其餘
    均引用檢察官起訴書之記載（如附件）。
　㈠證據部分增列：被告林煥亮（下稱被告）於本院準備程序及
    審理時之自白。
　㈡被告分別於民國108年2月23日後某不詳時日及110年2月4日，
    所為2次業務侵占犯行之犯罪時間上有相當差距，在刑法評
    價上顯屬犯意各別，行為各具獨立性，應予分論併罰。
二、爰審酌被告身為祭祀公業林來松公嘗（下稱林來松公嘗）之
    管理人，卻未能恪盡職守，利用職務之便，侵占林來松公嘗
    之款項，顯然缺乏對他人財產權應予尊重之觀念，所為非是
    ，惟被告已返還侵占之新臺幣（下同）26萬5715元款項，業
    據被告陳明在卷（本院卷第118頁），並有林來松公嘗之頭
    份市農會存摺封面及內頁影本在卷可佐（本院卷第121、123
    頁），兼衡被告於本院審理時自述為高中畢業之智識程度，
    從事土地代書工作之經濟狀況，及已婚、育有3名成年子女
    ，自身耳朵失聰之健康狀況（本院卷第119頁），暨犯罪後
    於偵訊時原否認犯行、於本院準備程序及審理時坦承犯行之
    態度等一切情狀，分別量處如主文所示之刑，並均依刑法第
    41條第1項前段規定，諭知易科罰金折算之標準。再考量被
    告犯罪類型、態樣、時間間隔等因素，依刑法第51條第5款
    規定，定應執行之刑如主文所示，並諭知易科罰金之折算標
    準。
三、被告前於民國81年間固曾因故意犯罪受有期徒刑以上刑之宣
    告執行完畢後，5年以內未曾因故意犯罪受有期徒刑以上刑
    之宣告，有臺灣高等法院被告前案紀錄表1份在卷可憑，其
    因一時失慮，致罹刑典，犯後復已坦承犯行，並已將侵占之
    款項全數返還予林來松公嘗，有如前述，歷此刑事偵、審訴
    訟程序及科刑之教訓，當能知所警惕，信無再犯之虞，本院
    認其所宣告之刑以暫不執行為適當，爰依刑法第74條第1項
    第2款之規定，諭知緩刑2年，以啟自新。
四、按犯罪所得，屬於犯罪行為人者，沒收之；犯罪所得已實際
    合法發還被害人者，不予宣告沒收或追徵，刑法第38條之1
    第1項前段、第5項分別定有明文。本案被告所侵占之26萬57
    15元已返還予林來松公嘗，業如前述，爰不予宣告沒收或追
    徵。　
五、依刑事訴訟法第273條之1第1項、第299條第1項前段，判決
    如主文。
六、本判決書係依刑事訴訟法第310條之2準用同法第454條第1 
    、2項製作，犯罪事實、證據及應適用之法條並得引用檢察
    官起訴書之記載。如不服本件判決，得自判決送達之日起20
    日內，以書狀敘述理由，提起上訴。
本案經檢察官蔡明峰提起公訴，檢察官楊岳都到庭執行職務。
中    華    民    國   111    年    11    月    22    日
                  刑事第三庭  法  官  紀雅惠
以上正本證明與原本無異。
如不服本判決應於收受判決後20日內向本院提出上訴書狀，並應
敘述具體理由（均應附繕本）。告訴人或被害人如對本判決不服
者，應具備理由請求檢察官上訴，其上訴期間之計算係以檢察官
收受判決正本之日期為準。
中    華    民    國   111    年    11    月    22    日
                              書記官  陳信全
附錄本案論罪科刑法條：
中華民國刑法第336條
對於公務上或因公益所持有之物，犯前條第1項之罪者，處1年以
上7年以下有期徒刑，得併科15萬元以下罰金。
對於業務上所持有之物，犯前條第1項之罪者，處6月以上5年以
下有期徒刑，得併科9萬元以下罰金。
前二項之未遂犯罰之。
附件：
臺灣苗栗地方檢察署檢察官起訴書
                                     111年度偵字第3107號
　　被　　　告　林煥亮　
上列被告因侵占案件，已經偵查終結，認應提起公訴，茲將犯罪
事實及證據並所犯法條分敘如下：
　　　　犯罪事實
一、林煥亮自民國100年間起，擔任祭祀公業林來松公嘗（下稱
    林來松公嘗）之管理人，職司林來松公嘗祭祀公業業務，並
    負責管理林來松公嘗之財務，保管定存單、存摺及印章，為
    從事業務之人。詎林煥亮明知其為林來松公嘗保管之款項，
    僅得支用於林來松公嘗相關業務，不得挪為私用，竟意圖為
    自己不法之所有，基於業務侵占之犯意，利用其保管上開款
    項、定存單、存摺及印章之便，分別於108年2月23日後某不
    詳時日，及110年2月4日，將該祭祀公業所有之存款新臺幣
    （下同）16萬5,715元、10萬元，以變易持有為所有之意思
    ，予以侵占入己。
二、案經林來松公嘗之派下員林輝中告訴偵辦。
　　　　證據並所犯法條
一、證據清單及待證事實：
編號 證據名稱 待證事實 1 被告林煥亮於偵查中之供述 1、否認有何業務侵占之犯行。 2、證明林來松公嘗年度收支決算書（88年3月7日起，至108年2月23日止）均為其所製作之事實。 3、祭祀公業林來松派下靈骨罈遷葬奉厝經費明細表所載之日期有誤，應為108年之事實。 2 告訴人林輝中於偵查中之指訴 證明林來松公嘗107年度收支算書結餘盈為379萬3,495元之事實。 3 祭祀公業林來松公嘗年度收支決算書（88年3月7日起，至108年2月23日止） 同上。 4 祭祀公業林來松派下靈骨罈遷葬奉厝經費明細表、收據、估價單、祥安生命禮儀服務項目明細表、苗栗縣頭份市公所納骨堂規費繳款書影本 1、證明108年間遷葬費用共計246萬1,122元之事實。 2、林來松公嘗107年度決算之餘額379萬3,495元，扣除上開遷葬費用246萬1,122元，應有餘款133萬2,373元。 5 苗栗縣頭份市農會110年12月14日頭市農信字第1102000551號函及附件 證明林來松公嘗截至函覆日之活期存款、定期存款之餘款分別為26萬6,658元、80萬元，僅共計有餘款106萬6,658元，尚餘26萬5,715元不知去向之事實。 6 林來松公嘗頭份市農會存摺封面及內頁影本 證明被告於110年2月4日自該帳戶內提領10萬元之事實。 
二、核被告林煥亮所為，均係犯刑法第336條第2項之業務侵占罪
    嫌。被告犯罪所得，請依刑法第38條之1第1項前段規定沒收
    之，於全部或一部不能沒收或不宜執行沒收時，請依刑法第
    38條之1第3項規定追徵其價額。
三、依刑事訴訟法第251條第1項提起公訴。
　　此　致
臺灣苗栗地方法院
中　　華　　民　　國　 111　　年　　7 　　月　　4 　　日
 　　　　　　　　　　　    檢 察 官  蔡明峰
本件證明與原本無異
中　　華　　民　　國　 111　　年　　7 　　月　　10　　日
                           書 記 官  江椿杰